【裁判字號】    94,上易,1316
【裁判日期】    951004
【裁判案由】    背信
【裁判全文】
臺灣高等法院臺中分院刑事判決        94年度上易字第1316號
上  訴  人
即 自 訴人  庚○○
自訴代理人  林開福  律師
上  訴  人
即  被  告  丙○○○
                    68歲民.
上  訴  人
即  被  告  丁○○  47歲民.
上二人共同
選任辯護人  陳  鎮  律師
上列上訴人因背信案件，不服臺灣南投地方法院中華民國 94年8
月25日第一審判決（93年度自字第20號），提起上訴，本院判決
如下：
    主      文
上訴駁回。
    事實及理由
一、本案經本院審理結果，認第一審判決認事用法及量刑均無不
    當，應予維持，並引用第一審判決書記載之事實、證據及理
    由（如附件） 。
二、上訴人即被告丙○○○、丁○○在上訴本院後提出被告丙○○○與自訴人庚○○之妻甲○○於 87年2月18日所訂立之合
    約書（以下稱合約書），並認其成立時間依序是在共同投資
    購買土地協議書、共同買賣協議書之後，且被告二人曾於95
    年5月6日下午與證人乙○○、高蜀濱對話，乙○○則稱本件
    共同投資購買土地協議書、共同買賣協議書係85年左右所書
    寫，而高蜀濱亦稱該等書面係剛買地的時候（即83、84年間
    ）所書寫，均早於合約書，足見共同買賣協議書上所載87年
    7月23日係自訴人臨訟所偽填。
三、經查：上開合約書係八十七年二月十八日由證人戊○○所書
    立，其中第一條所載位於國姓鄉○○段十之二十七、之六十
    四、之六十五地號之土地即所稱之滑草場（下簡稱滑草場）
    ，原登記在被告丙○○○名下，當時講好要過戶給甲○○，
    向金融機構所借貸之債務也同時移轉，至於另外在河邊之砂
    石場（指本案系爭同段三之一一、之七十、十九地號之土地
    及毗鄰之河川公地，下簡稱砂石場）本來就登記在被告丙○○○名下，不需要有其他的變動，根據合約書，到底歸誰所
    有，並不清楚，因為砂石場及滑草場都貸款很多，才會處理
    這些事情，合約書是在其辦公室簽立，被告丙○○○、徐阿
    富、甲○○及自訴人都有在場等情，業經證人戊○○到庭證
    述在卷；況依該合約書第二條所載：「…另外約定：一、甲
    （丙○○○）、乙（甲○○）雙方合夥承購之砂石場，如日
    後出售價格未達新台幣九百萬元正時，不足部分，由雙方各
    負擔二分之一。二、乙方承受前項土地標示後，原由甲方抵
    押設定之砂石場債務，甲方如無法負擔繳納利息時，乙方承
    諾負擔繳納利息二分之一。」以觀，仍表明該砂石場係雙方
    合夥承購，且就日後出售價格未達新台幣九百萬元正時之分
    擔、甲方如無法負擔繳納利息時，乙方承諾負擔，其額度均
    為二分之一，足證自訴人之權利義務並未完全移轉。至於合
    約書第三條仍約定滑草場他日出售時，其中五分之一（原覃
    校長部分）應歸丙○○○所有，乃關於覃校長所投資滑草場
    部分之歸屬；第四條則關於砂石場、滑草場溢價出售時之彌
    補；第五條則有關移轉費用；均無自訴人有同意出讓其砂石
    場股份之約定。是被告二人上訴辯稱被告丙○○○依該成立
    在後之合約書所載，已完全取得砂石場之權利，顯屬無據。
    至於證人己○○雖證稱其有參與自訴人與徐代表（指徐阿富
    ）之協調，地點在徐代表家，顯與上開合約書並非一事；而
    有關協調之內容，既不知滑草場、砂石場土地之合夥股權狀
    態，亦不知自訴人分得滑草場後必須負擔之義務，其有參與
    協調之程度，自屬有限，所泛稱因滑草場過戶給自訴人，砂
    石場及芭樂園就過戶給徐代表，相較於上開合約書之內容，
    顯過於簡略，且有未符，要難採信。
四、被告丙○○○、丁○○二人雖稱曾於95年5月6日下午與證人
    乙○○、高蜀濱對話，乙○○稱本件共同投資購買土地協議
    書、共同買賣協議書係85年左右所書寫，而高蜀濱亦稱該等
    書面係剛買地的時候（即83、84年間）所書寫；然證人乙○○、高蜀濱二人於本院 95年5月17日審理時，乙○○結證稱
    ：共同投資購買土地協議書、共同買賣協議書係九二一大地
    震（民國八十八年九月二十一日發生）前一年多的一個暑假
    下午所製作，是同一天製作的，核與自訴人所提出之共同買
    賣協議書上所附記 「87年7月23日」之時間相符，高蜀濱（
    即原審判決所稱之高督學）則結證稱製作共同投資購買土地
    協議書、共同買賣協議書的時間已不記得，但距離買砂石場
    、滑草場的時間已有好幾年。衡諸常情，一般聊天較不經意
    ，未經仔細思考，自以渠等在本院結證下所作之證詞為可採
    ，而依證人高蜀濱在本院仍證述當寫完該協議書時，自訴人
    庚○○就砂石場之持份（股份）還有四分之一，亦足以證明
    自訴人砂石場之權利並無移轉。
五、綜合上述，被告二人雖提合約書為證，然依該合約書，尚無
    從證明自訴人有將其合資購得之砂石場權利轉讓之情形，而
    依證人乙○○、高蜀濱之證述及附卷之共同投資購買土地協
    議書、共同買賣協議書觀之，自訴人所合資購得之四分之一
    砂石場權利確仍存在，被告丙○○○、丁○○二人竟不理會
    ，執意為本件犯行，罪證自屬明確，被告二人上訴認無不法
    ，其上訴自無理由；自訴人認原審量刑過輕，上訴請求撤銷
    改判，並從重量刑，亦無理由，均應予駁回。
六、按行為後法律有變更者，適用行為時之法律。但行為後之法
    律有利於行為人者，適用最有利於行為人之法律，刑法第二
    條第一項定有明文。本件被告於犯罪時之刑法第四十一條第
    一項前段規定：「犯最重本刑為五年以下有期徒刑以下之刑
    之罪，而受六個月以下有期徒刑或拘役之宣告，因身體、教
    育、職業、家庭之關係或其他正當事由，執行顯有困難者，
    得以一元以上三元以下折算一日，易科罰金。」又被告行為
    時之易科罰金折算標準，修正前罰金罰鍰提高標準條例第二
    條前段（現已刪除）規定，就其原定數額提高為一百倍折算
    一日，則本件被告行為時之易科罰金折算標準，應以銀元三
    百元折算一日，經折算為新臺幣後，應以新臺幣九百元折算
    為一日。惟95年7月1日修正公布施行之刑法第四十一條第一
    項前段則規定：「犯最重本刑為五年以下有期徒刑以下之刑
    之罪，而受六個月以下有期徒刑或拘役之宣告者，得以新臺
    幣一千元、二千元或三千元折算一日，易科罰金。」比較修
    正前後之易科罰金折算標準，以95年7月1日修正公布施行前
    之規定，較有利於受刑人，則應依刑法第二條第一項前段，
    適用修正前刑法第四十一條第一項前段規定，定其折算標準
    。原審判決既依修正前之規定諭知易科罰金折算標準，尚無
    不合，併此敘明。
七、據上論斷，應依刑事訴訟法第三百七十三條、第三百六十八
    條，判決如主文。
中    華    民    國    95    年    10    月    4     日
              刑事第三庭  審判長法  官  王  增  瑜
                                法  官  廖  柏  基
                                法  官  胡  忠  文
上列正本證明與原本無異。
不得上訴。
                                書記官  魏  維  廷
中    華    民    國    95    年    10    月    4     日
                                                      Ｒ


司法院資訊處製作；財團法人民間司法改革基金會備份。
